---
title: "Lab 02 - Plastic waste"
author: "Marguerite Blais"
date: "16 septembre 2025"
output: github_document
---

## Chargement des packages et des données

```{r load-packages, message=FALSE}
library(tidyverse) 
```

```{r load-data, message=FALSE}
plastic_waste <- read_csv("data/plastic-waste.csv")
```

Commençons par filtrer les données pour retirer le point représenté par Trinité et Tobago (TTO) qui est un outlier.

```{r filter-data, message=FALSE}
plastic_waste <- plastic_waste %>%
  filter(plastic_waste_per_cap < 3.5)
```


## Exercices

### Exercise 1

```{r plastic-waste-continent}
 ggplot(plastic_waste, aes(x = plastic_waste_per_cap)) +
    geom_histogram(binwidth = 0.2, fill = "grey") +
    facet_wrap(~ continent)
```

En Afrique, la majorité des pays produit une faible quantité de déchets plastiques par habitant. De plus, la distribution chute rapidement, ce qui laisse penser que peu de pays ont des niveaux plus élevés. Pour ce qui est de l'Asie, sa distribution ressemble à celle de l'Afrique, seulement avec des quantités de déchets un peu plus élevées. Les distribution de l'Europe et de l'Amérique du Nord sont plus étendues, ce qui indique des niveaux plus variés entre les pays. En Océanie, les données sont plutôt concentrées dans la tranche inférieure, ce qui suggère une faible production de déchets plastiques par habitant. Finalement, pour l'Amérique du Sud, il est possible de voir une séparation nette entre deux groupes, mais leur niveau de production de déchets reste tout de même relativement faible.

### Exercise 2

```{r plastic-waste-density}
ggplot(plastic_waste, aes(x = plastic_waste_per_cap)) +
     geom_density()

ggplot(plastic_waste, aes(x = plastic_waste_per_cap, color = continent)) +
    geom_density()

ggplot(plastic_waste, aes(x = plastic_waste_per_cap, fill = continent, color = continent)) +
  geom_density()

ggplot(plastic_waste, aes(x = plastic_waste_per_cap, fill = continent, color = continent)) +
   geom_density(alpha = 0.3)
```

Le réglage de la couleur et le réglage de la transparence ne se trouvent pas au même endroit, car le réglage de la couleur (color et fill) est lié aux données, et donc, au mapping, alors que le réglage de la transparence (alpha) est lié à une valeur fixe, donc au setting.


### Exercise 3

Boxplot:

```{r plastic-waste-boxplot}
ggplot(plastic_waste, aes(x = continent, y = plastic_waste_per_cap)) +
         geom_boxplot()
```

Violin plot:

```{r plastic-waste-violin}
ggplot(plastic_waste, aes(x = continent, y = plastic_waste_per_cap)) + geom_violin()
```

Les violin plots combinent un boxplot avec une courbe de densité, ce qui permet de visualiser la forme exacte des données, et donc, leur répartition (ex: les zones de faibles ou de fortes concentrations).


### Exercise 4

```{r plastic-waste-mismanaged}
ggplot(data = plastic_waste, aes(x = plastic_waste_per_cap, y = mismanaged_plastic_waste_per_cap, color = continent)) + geom_point()

```

À partir du graphe de dispersion, il est possible de remarquer une relation linéaire, et donc, d'affirmer que plus un habitant produit de déchets, plus ceux-ci sont mal gérés. De plus, en se fiant à la couleur des points, on remarque que l'Amérique du Nord et l'Europe sont les continents qui produisent le plus de déchets, mais aussi ceux qui les gèrent le mieux. De l'autre côté, l'Afrique et l'Océanie produit moins de déchets, mais ceux-ci sont moins bien gérés.


### Exercise 5

```{r plastic-waste-population-total}
ggplot(data = plastic_waste, aes(x = plastic_waste_per_cap, y = total_pop)) + geom_point()
```

```{r plastic-waste-population-coastal}
ggplot(data = plastic_waste, aes(x = plastic_waste_per_cap, y = coastal_pop)) + geom_point()
```

Les deux graphiques se ressemblent beaucoup, je ne pourrais donc pas affirmer qu'une paire de variables a une relation plus forte.

## Conclusion

Recréez la visualisation:

```{r recreate-viz}
# insert code here
```
